臺灣士林地方法院民事裁定　　　一○○年度事聲字第一五七號
異　議　人
即　債權人　萬泰商業銀行股份有限公司
法定代理人　盧正昕
代　理　人　莊政文
上列異議人即債權人因相對人即債務人陳雲鴻聲請更生事件，對
於中華民國一百年七月二十二日本院司法事務官一○○年度司執
消債更字第一號所為更生方案認可之裁定提出異議，本院裁定如
下：
    主  文
異議駁回。
    理  由
一、按當事人對於司法事務官處理事件所為之終局處分，得於處
    分送達後十日之不變期間內，以書狀向司法事務官提出異議
    。司法事務官認前項異議有理由時，應另為適當之處分；認
    異議為無理由者，應送請法院裁定之。法院認第一項之異議
    為有理由時，應為適當之裁定；認異議為無理由者，應以裁
    定駁回之，此項規定於更生或清算之程序準用之，此觀民事
    訴訟法第二百四十條之四第一項至第三項、消費者債務清理
    條例第十五條規定自明。
二、異議意旨略以：本件更生方案債務人所陳可清償金額與總欠
    款金額仍有相當差距，若僅任其清償些微金額即可免除近百
    分之六十八、金額高達新臺幣（下同）三百三十一萬四千四
    百四十六元之債務，將難對社會上因理財不當、奢侈浪費，
    致衍生高額債務之人有所警惕，甚至進而仿效，除將對其他
    負有債務仍正常繳款之債務人有失公允外，並將嚴重影響金
    融秩序之建立。況依債務人更生方案所提清償成數僅百分之
    三十二點二三，而原有債務因法院裁定更生而未再依約繼續
    加計利息，清償成數應屬過低，對各債權人而言實有失公平
    。又消費者債務清理條例之制定係為保障債權人之公平受償
    、謀求消費者經濟生活之更生及社會經濟之健全發展，三者
    缺一不可。債務人現僅四十五歲，平日僅為一般從業人員，
    卻負債高達四百八十九萬餘元，實有違社會常理。觀諸債務
    人於雙卡使用上，顯已非為日常生活所必需，其中或為投資
    失利，又或有奢侈、浪費之用，已相當明顯，債務人處境並
    無堪憐之處。今債務人於積欠龐大債務後，卻藉由更生圖謀
    本身債務之減免，將此減免之債務轉嫁予各債權人負擔，顯
    非合理。雖更生方案公允與否不應以清償成數為唯一考量，
    惟對具有高道德風險且有故意作為之不肖分子絕不適用，反
    觀提高清償成數，可讓債務人為過往之過度消費或不當理財
    行為負起相當之責任外，亦將符合社會大眾期待等語。
三、按消費者債務清理條例之制定，乃為使負債務之消費者得依
    本條例所定程序清理其債務，以調整其與債權人及其他利害
    關係人之權利義務關係，保障債權人之公平受償，謀求消費
    者經濟生活之更生，進而健全社會經濟之發展，此觀諸消費
    者債務清理條例第一條規定即明。故更生方案應以債務人自
    力所能獲得之現有資力作為履行之基礎，盡其最大能力提出
    清償條件，其過往或將來薪資收入均難作為現有薪資之判斷
    依據。而法院於認可更生方案時，除有同條例第六十三條或
    第六十四條第二項所列各款情形外，尚非不得斟酌債務人之
    資力狀況，依債務人所提更生方案之還款成數、債務人所提
    之更生方案有無浪費之情事，及債務人實際生活上有無特殊
    困難等情狀，加以考量，而裁量認可更生方案。
四、經查：
  (一)債務人以其有不能清償債務之情事，向本院聲請更生，經本
    院於民國九十九年十二月十七日以九十九年度消債更字第九
    十五號裁定自同日下午五時起開始更生程序，並命司法事務
    官進行本件更生程序。嗣經本院司法事務官依消費者債務清
    理條例第六十四條第一項規定，審酌債務人任職昶瑩興業有
    限公司，於晚間及假日兼營美髮店，有薪資及執行業務所得
    等固定收入，且提出之更生方案係以一個月為一期，共九十
    六期，第一期至第四十三期每期清償一萬二千元，第四十四
    期至第九十六期每期清償二萬元，總清償金額為一百五十七
    萬六千元，無擔保及無優先權債權人受清償比例為百分之三
    十二點二三。又債務人每月支出一萬八千八百六十二元，扣
    除非消費性支出之勞健保費一千五百零一元、一名未成年子
    女之扶養費三千五百元及其父母之扶養費二千六百元後，剩
    餘一萬一千二百六十一元用以支應其日常生活所需，並未逾
    越通常人之生活水平，認其更生條件核屬公允、適當、可行
    ，復無同條例第六十三條第一項所定不應認可之消極事由存
    在，故不經債權人會議可決，於一百年七月二十二日以一○
    ○年度司執消債更字第一號裁定認可上開更生方案，業經本
    院依職權調取上揭卷宗核閱屬實。
  (二)異議人固主張：債務人更生前之龐大債務係因其奢侈浪費行
    為所致，其更生方案不應認可等語。惟更生方案係由債務人
    以現有之資力，盡最大能力提出清償方案，已如前述。至債
    務人過往之消費情況（是否恣意揮霍無度或浪費），乃清算
    程序是否免責之判斷依據，並非於更生方案認可時所需考量
    。是異議人上開主張，要非可採。
  (三)異議人雖又主張：債務人之更生方案所提清償成數僅百分之
    三十二點二三，清償成數過低，對債權人有失公平，且提高
    清償成數，可讓債務人為過往之過度消費或不當理財行為負
    起相當之責任外，亦將符合社會大眾期待等語。惟：
    1.按消費者債務清理條例之立法目的，係在使陷於經濟上困
      難之消費者，得依該條例清理債務，以妥適調整其與債權
      人間之權利義務，並重建其經濟生活，故更生方案應以債
      務人自力所能獲得之現有資力作為履行之基礎，盡其最大
      能力提出清償條件，其過往或將來薪資收入實難作為現有
      收入之判斷依據。且債務人究循債權人所提「個別一致性
      協商」，抑透過本條例解決債務，有自主決定權，而債務
      人既已依本條例聲請更生，並經本院裁定開始更生，自得
      依法提出更生方案以清償其債務。又債務人之更生方案應
      否准許，係以是否公允為斷，而所謂公允，應審酌債權人
      與債務人之利益衡平、債務人之償債能力與清償誠意及社
      會公益等因素為綜合判斷，非以還款成數為絕對標準。
    2.查債務人係與其配偶黃貞綺及其未成年子女陳東陽（八十
      四年一月出生）同住於新北市五股區，於更生方案履行期
      間，其每月個人生活必要支出為一萬一千二百六十一元，
      已低於內政部所公布一百年度新北市每人每月最低生活費
      為一萬一千八百三十二元（按此標準係由中央、直轄市主
      管機關參照中央主計機關所公布當地區最近一年每人可支
      配所得中位數百分之六十定之，社會救助法第四條第二項
      參照），足見債務人願以更為拮据之方式維持基本生活。
      債務人既以其每月收入扣除非消費性支出之勞健保費、其
      父母與其子女扶養費及其個人生活必要支出後之餘額，悉
      數用以清償更生債務，又為求增加清償成數，除於未成年
      子女成年後（即自第四十四期起），將原負擔之未成年子
      女扶養費三千五百元全數用以履行更生方案，並願再戮力
      工作增加收入，將每期清償金額提高為二萬元（即每期再
      增加清償金額八千元），並將清償期限延長為消費者債務
      清理條例第五十三條第二項第三款所定最長清償期限八年
      ，堪認債務人已盡最大努力及清理債務之誠信。揆諸消費
      者債務清理條例之立法目的，非但係使債務人得透過更生
      程序清償債務、重建其經濟生活，亦保障債務人於更生方
      案履行期間內能保有符合人性尊嚴之最低基本生活。是以
      ，考量異議人與債務人之利益衡平、債務人之償債能力與
      清償誠意及社會公益等因素，難謂原裁定認可債務人之更
      生方案有欠公允之處。是異議人前開主張，亦非可採。
五、綜上所述，本院事務官以債務人有固定收入，且所提出之更
    生方案係屬公允，復無消費者債務清理條例第六十三條、第
    六十四條第二項所規定不應認可之消極事由存在，而不經債
    權人會議可決，逕依職權認可更生方案，並依同條例第六十
    二條第二項酌定其生活限制，於法並無不合。異議人不服原
    裁定，提出異議，為無理由，應予駁回。
六、據上論結，本件異議為無理由，依消費者債務清理條例第十
    五條、民事訴訟法第二百四十條之四第三項後段，裁定如主
    文。
中    華    民    國  100     年    12    月    23    日
                  民事第三庭  法      官  孫萍萍
上為正本係照原本作成。
如不服本裁定，應於裁定送達後十日內，以書狀向本院提出抗告
，並繳納抗告費新臺幣壹仟元。
中    華    民    國  100     年    12    月    26    日
                              書  記  官  周嫣蘋